臺灣宜蘭地方法院刑事判決
110年度交簡上字第20號
上  訴  人  
即  被  告  游文龍


上列上訴人即被告因過失傷害案件，不服中華民國110年8月18日
本院簡易庭110年度交簡字第501號刑事簡易判決（110年度調偵
字第130號），提起上訴，本院管轄之第二審合議庭判決如下：
    主  文
原判決撤銷。
游文龍因過失傷害人，處拘役肆拾日，如易科罰金，以新臺幣壹
仟元折算壹日。
    犯罪事實
一、游文龍於民國109年10月24日中午12時8分許，駕駛車牌號碼
    00-0000號自用小客車，沿宜蘭縣羅東鎮幅三路由西往東方
    向行駛，行經宜蘭縣羅東鎮幅三路與北成路二段136巷之路
    口欲左轉彎時，本應注意行經無號誌之交岔路口，轉彎車應
    暫停讓直行車先行，而依當時天候陰、日間自然光線，路面
    乾燥、無缺陷，亦無障礙物，視距良好等客觀情狀觀之，並
    無不能注意之情事，竟疏未注意及此，未停讓直行車先行，
    貿然左轉彎，適有朱祐加騎乘車牌號碼000-0000號普通重型
    機車，沿宜蘭縣羅東鎮幅三路由東往西方向行駛，行經上開
    路口時，亦疏未注意行經無號誌交岔路口，應減速慢行，作
    隨時停車之準備，即貿然前行，2車因而發生碰撞，致朱祐
    加受有唇擦傷、右手第2指擦傷、右拇指擦傷及胸部挫傷等
    傷害。游文龍於肇事後，在未被有偵查犯罪職權之公務員或
    機關發覺上情前，於宜蘭縣政府警察局羅東分局警員前往現
    場處理時，在場並當場承認為肇事人，自首而願受裁判。
二、案經朱祐加訴由宜蘭縣政府警察局羅東分局報告臺灣宜蘭地
    方檢察署檢察官偵查後聲請以簡易判決處刑。
    理  由
壹、程序部分：
    按被告以外之人於審判外之陳述，雖不符刑事訴訟法第159
    條之1至第159條之4之規定，而經當事人於審判程序同意作
    為證據，法院審酌該言詞陳述或書面陳述作成時之情況，認
    為適當者，亦得為證據。當事人、代理人或辯護人於法院調
    查證據時，知有刑事訴訟法第159條第1項不得為證據之情形
    ，而未於言詞辯論終結前聲明異議者，視為有前項之同意，
    刑事訴訟法第159條之5定有明文。查本判決所引用以下被告
    以外之人於審判外作成之相關供述證據，雖屬傳聞證據，惟
    檢察官、被告游文龍於本院審判期日均表示無意見而不予爭
    執，亦未於言詞辯論終結前聲明異議（見本院110年度交簡
    上字第20號卷第48頁、第90頁至第91頁，下稱本院卷），本
    院審酌上開證據資料製作時之情況，尚無違法不當及證明力
    明顯過低之瑕疵，亦認為以之作為證據應屬適當，故認前揭
    證據資料均有證據能力。至其餘所引用之非供述證據，檢察
    官、被告於本院審判程序時對該等證據之證據能力亦均不爭
    執，復查無違法取得之情形，依刑事訴訟法第158條之4規定
    之反面解釋，應認均具有證據能力。
貳、實體部分：
一、前揭犯罪事實，業據被告於警詢、偵查、本院準備及審理程
    序時坦承不諱（見偵卷第4頁至第9頁、第55頁至第56頁；本
    院卷第48頁至第49頁、第94頁），核與證人即告訴人朱祐加
    於警詢及本院準備程序、證人即告訴代理人朱哲弘於偵查中
    所證述之情節相符（見偵卷第11頁至第16頁、第55頁至第56
    頁；本院卷第37頁），復有羅東分局交通分隊道路交通事故
    現場測繪紀錄、羅東分局A3類道路交通事故調查報告表、道
    路交通事故現場圖、道路交通事故調查報告表（一）、（二
    ）、告訴人朱祐加羅東聖母醫院診斷證明書、宜蘭縣政府警
    察局羅東分局交通分隊道路交通事故肇事人自首情形紀錄表
    各1份、監視器錄影擷取畫面8張、現場照片及車損照片32張
    附卷可稽（見偵卷第17頁、第19頁至第23頁、第26頁、第31
    頁至第40頁）。復按行車速度，依速限標誌或標線之規定，
    無速限標誌或標線者，應依下列規定：二、行經設有彎道、
    坡路、狹路、狹橋、隧道、學校、醫院標誌之路段、道路施
    工路段、泥濘或積水道路、無號誌之交岔路口及其他人車擁
    擠處所，或因雨霧致視線不清或道路發生臨時障礙，均應減
    速慢行，作隨時停車之準備；汽車行駛至交岔路口，其行進
    、轉彎，應依下列規定：二、行至無號誌或號誌故障而無交
    通指揮人員指揮之交岔路口，支線道車應暫停讓幹線道車先
    行。未設標誌、標線或號誌劃分幹、支線道者，少線道車應
    暫停讓多線道車先行；車道數相同時，轉彎車應暫停讓直行
    車先行；同為直行車或轉彎車者，左方車應暫停讓右方車先
    行。但在交通壅塞時，應於停止線前暫停與他方雙向車輛互
    為禮讓，交互輪流行駛，道路交通安全規則第93條第1項第2
    款、第102條第1項第2款分別定有明文，查被告駕駛上開車
    輛行駛於前揭路段時，本應注意行經無號誌之交岔路口，轉
    彎車應暫停讓直行車先行，而依當時天候陰、日間自然光線
    ，路面乾燥、無缺陷，亦無障礙物，視距良好等客觀情狀觀
    之，並無不能注意之情事，竟疏未注意及此，未停讓直行車
    先行，貿然左轉彎，致與亦疏未注意行經無號誌交岔路口，
    應減速慢行，作隨時停車之準備，即貿然前行之告訴人朱祐
    加所騎乘之車輛發生碰撞，造成告訴人受有上開傷勢，被告
    就本件車禍事故之發生顯有違反前開交通安全規則所定注意
    義務之過失；且本件經送交通部公路總局臺北區監理所基宜
    區車輛行車事故鑑定會鑑定亦同此意見，認：「一、游文龍
    駕駛自小客車，行經無號誌岔路口左轉彎，轉彎時疏未注意
    對向直行來車並讓其先行，為肇事主因。二、朱祐加駕駛普
    通重機車，行經無號誌岔路口，疏未減速慢行，作隨時停車
    之準備，為肇事次因。」等語，此有交通部公路總局基宜區
    車輛行車事故鑑定會鑑定意見書1份在卷可參（見本院卷第7
    1頁至第75頁），足徵被告之過失行為與告訴人之傷害結果
    間，具有相當因果關係。綜上，足認被告前揭自白與事實相
    符，堪予採信。又告訴人雖就本件車禍之發生同有過失，亦
    為肇事原因，惟被告仍難辭過失之責。本案事證明確，被告
    犯行洵堪認定，應予依法論科。
二、論罪科刑：
    核被告所為，係犯刑法第284條前段之過失傷害罪。被告於
    肇事後，未被有偵查犯罪職權之公務員或機關發覺其為犯嫌
    前，於宜蘭縣政府警察局羅東分局警員前往現場處理時，在
    場並當場承認為肇事人等情，有宜蘭縣政府警察局羅東分局
    交通分隊道路交通事故肇事人自首情形紀錄表1紙在卷可稽
    （見偵卷第26頁），被告行為符合自首之要件，本院審酌情
    節，爰依刑法第62條前段之規定減輕其刑。
三、撤銷改判理由：
    原審以被告犯罪事證明確，而為科刑判決之諭知，固非無見
    ，惟按刑罰之量定，固屬法院自由裁量之職權行使，然刑事
    審判之量刑，在於實現刑罰權之分配的正義，故法院對科刑
    判決之被告量刑，應符合罪刑相當原則，使罰當其罪，以契
    合人民之法律感情，此所以刑法第57條明定科刑時應審酌一
    切情狀，尤應注意該條所列各款情形，以為科刑輕重之標準
    （最高法院92年度台上字第3268號、95年度台上字第1779號
    判決意旨參照），經查，本件被告提起上訴後，與告訴人達
    成調解，告訴人亦表明同意原諒被告、給予被告緩刑之機會
    等情，有本院羅東簡易庭111年度羅小移調字第1號調解筆錄
    1紙在卷可稽（見本院卷第79頁至第80頁），是本件量刑基
    礎已有變更，原審就此部分未及審酌，揆諸前揭說明，所為
    量刑難認允當，原審判決既有可議之處，被告上訴意旨執此
    主張原審量刑過重，為有理由，自應由本院予以撤銷改判。
四、爰審酌被告前有違反毒品危害防制條例之犯罪科刑紀錄，有
    臺灣高等法院被告前案紀錄表1份在卷可憑（見本院卷第13
    頁至第15頁），素行難謂良好，其駕駛動力交通工具行駛於
    道路，本應小心謹慎以維自身及他人之安全，竟疏未注意遵
    守上開道路交通安全規則之規定，貿然左轉彎，以致肇事使
    告訴人受有上開傷勢，過失情節及犯罪所生危害均非輕，惟
    念被告已與告訴人達成調解、賠償告訴人之損害，告訴人就
    本件車禍之發生與有過失，且亦表明不再追究等情，業如前
    述，兼衡被告於警詢中自陳家庭經濟情形為小康之生活狀況
    、碩士畢業之智識程度，暨犯後坦承犯行之態度等一切情狀
    ，量處如主文所示之刑，並諭知易科罰金之折算標準。至被
    告上訴意旨雖以其已與告訴人達成調解，告訴人亦同意原諒
    被告、給予被告緩刑之機會等情，請求給予緩刑宣告，然按
    緩刑之宣告，除應具備同法第74條所定條件外，並須有可認
    為以暫不執行刑罰為適當之情形，始得為之，亦屬法院裁判
    時得依職權自由裁量之事項，當事人不得以原審未諭知緩刑
    指為違背法令（最高法院72年台上字第6696號判例意旨參照
    ）。是關於刑罰之量定及緩刑之宣告與否，立法賦予事實審
    法院有自由之裁量權限，而此項裁量權之行使，並非得以恣
    意為之，仍應受一般法律原則之拘束，然苟無濫用裁量權、
    違反比例原則、重要量刑事由未予斟酌之情事，即不得任意
    指摘有何違法或不當之處。本院已考量被告之過失程度、與
    告訴人達成調解等上開各情節為量刑輕重之判斷，撤銷原判
    決並量處如主文所示之刑，至就被告犯行尚查無何得認以暫
    不執行刑罰為適當之情形，爰不予宣告緩刑，附此敘明。
據上論斷，應依刑事訴訟法第455條之1第1項、第3項、第369條
第1項前段、第364條、第299條第1項前段，刑法第284條前段、
第62條前段、第41條第1項前段，刑法施行法第1條之1第1項，判
決如主文。
本案經檢察官吳志成到庭執行職務。
中　　華　　民　　國　　111 　年　　3 　　月　　29　　日
                  刑事第二庭審判長法  官  黃永勝
                                  法  官  游欣怡
                                  法  官  陳盈孜
以上正本證明與原本無異。
本件不得上訴。
                                  書記官　黃家麟
中　　華　　民　　國　　111 　年　　3 　　月　　29　　日
附錄本案論罪科刑法條：
中華民國刑法第284條
因過失傷害人者，處1年以下有期徒刑、拘役或10萬元以下罰金
；致重傷者，處3年以下有期徒刑、拘役或30萬元以下罰金。